【裁判字號】    95,易,251
【裁判日期】    950831
【裁判案由】    傷害
【裁判全文】
臺灣嘉義地方法院刑事判決               95年度易字第251號
公  訴  人  臺灣嘉義地方法院檢察署檢察官
被      告  乙○○
            丙○○
上列被告因傷害案件，經檢察官提起公訴（95年度偵字第3140號
），本院判決如下：
    主  文
乙○○共同傷害人之身體，累犯，處有期徒刑肆月，如易科罰金
，以參佰元折算壹日。
丙○○共同傷害人之身體，處有期徒刑參月，如易科罰金，以參
佰元折算壹日。
    事  實
一、乙○○前因違反槍砲彈藥刀械管制條例案件，經本院於93
    年3月2日以93年簡字第153號判處有期徒刑6月，併科罰金6
    萬元確定，又因違反毒品危害防制條例案件經本院於93年6
    月1日以93年朴簡字第44號判處有期徒刑6月確定，並與上開
    槍砲案件合併定應執行有期徒刑11月，再因違反毒品危害防
    制條例案件經本院於93年9月9日以93年朴簡字第103號判處
    有期徒刑6月確定，兩案接續執行，甫於94年12月5日縮短刑
    期執行完畢。竟仍不知悔改，於95年4月10日凌晨，與丙○○在嘉義縣太保市○○里○○路○段601巷「華濟釣蝦場」內
    飲酒作樂，至同日凌晨3時30分許，乙○○、丙○○因細故
    與店內客人戊○○發生口角衝突，乙○○、丙○○竟基於傷
    害之共同犯意聯絡，夥同另外2名年籍姓名不詳之成年男子
    ，徒手及持椅子毆打戊○○，致戊○○受有頭部及左胸挫傷
    、臉部擦傷、右手掌、左前臂及左膝部擦傷等傷害。
二、案經被害人戊○○訴由嘉義縣警察局水上分局報請臺灣嘉義
    地方法院檢察署檢察官偵查起訴。
    理  由
一、本件被告乙○○、丙○○對於本件卷內警訊調查筆錄、偵查
    訊問筆錄、診斷證明、病歷資料等傳聞證據均未於辯論終結
    前有何異議，因為證人戊○○、甲○○、丁○○等均到庭接
    受交互詰問程序，該等證據又無顯不可信之狀況，本院審酌
    予以採納之，無礙於被告2人在程序上之彈劾詰問權利，因
    認前開傳聞證據合於刑事訴訟法第159條之1、之2、之4、之
    5等傳聞例外規定，具備證據能力，此合先敘明。
二、訊據被告乙○○、丙○○固坦承於95年4月10日凌晨3時許與
    告訴人戊○○一同在嘉義縣太保市○○里○○路○段601巷「
    華濟釣蝦場」內飲酒之事實，惟矢口否認涉有傷害犯行，辯
    稱：並未出手毆打告訴人，是告訴人喝醉酒椅子沒坐穩，自
    行向後傾倒，才被拿在手上的玻璃杯割傷，告訴人提出之診
    斷證明書上傷勢並非事實云云。經查：
（一）上揭事實，業據證人即告訴人戊○○於警詢、偵查中均證
      述綦詳（見警卷第8至10頁，偵卷第15至19頁），而證人
      即告訴人於本院審理中亦證稱：「（有無與被告2人發生
      口角？）要離開時，我上車後，被甲○○叫下車。（為何
      叫你下車？）甲○○說乙○○在問台西的林清標我是否認
      識。（為何他們打你？）不知道，他們先踢我下體，我跌
      倒。（他們有無停手？）他們繼續打，乙○○拿椅子丟我
      ，連續兩張都打中我，當時我跌倒在地。（何時停手？）
      第1次打我停手後，我要走過去華濟醫院，又被丙○○拉
      回來，他們4個又繼續打我。」等語明確。又證人甲○○
      即在場之人亦結稱：「（是否目擊被告二人毆打戊○○？
      ）有。（毆打的地點？）在釣蝦場裡的包廂外面。後來也
      有打到釣蝦場外。（當時有無口角？）為了一句話。因為
      乙○○問戊○○是否認識某某人。（被告他們是否都有動
      手？）我知道的是有3、4個人動手。但我都不認識。老闆
      沒有動手。（你在何處？）我在勸架。（為何他們沒有打
      你？）我沒有和他們起衝突。（戊○○有無因酒醉自行跌
      倒被玻璃割到？）沒有」等語（均見本院95年7月27日審
      判筆錄）。告訴人之指述與證人甲○○證述之情節，大致
      相符，堪信告訴人受傷並非其所捏造意圖誣陷被告。
（二）至被告2人於警訊時均供稱：當天在釣蝦場外飲酒，等候
      包廂，戊○○自內走出遞名片，表示他是代書，並自行倒
      酒要敬其等，但因酒醉自行摔倒，玻璃杯破掉割到手流血
      ，被告2人將他扶起時他朋友甲○○正好走出包廂看見，
      因此誤會而發生爭執云云（見警卷第2、6頁）。然被告丙○○於本院審理時卻供稱：告訴人椅子向後仰，沒注意跌
      倒，是由另外兩個一起喝酒的人扶起告訴人云云（見本院
      95年8月17日審判筆錄），不僅供述前後不一，且與證人
      甲○○證述告訴人遭毆打時其均在場之情節不符。又被告
      2 人請求傳訊之證人即釣蝦場老闆丁○○亦於警訊及本院
      審理時均證稱：當時告訴人戊○○已經先結帳出去，一個
      叫黑仔（即證人甲○○）的男子遇見同鄉即被告2人，就
      找戊○○一起下來，跟被告2人一起聊天喝酒等情。更可
      見被告辯稱告訴人自行走出遞名片時跌倒，證人甲○○事
      後才走出包廂看到被告2人扶起告訴人，產生誤會云云，
      為事後卸責之詞，殊難採信。
（三）況告訴人係受有頭部及左胸挫傷、臉部擦傷、右手掌、左
      前臂及左膝部擦傷等傷害，有華濟醫院斷證明書3張（見
      警卷第16頁、偵卷第20、21頁）及華濟醫院95年8月8日華
      （圖）字第95080802號函附病例資料可稽，而依上開病歷
      資料之記載，告訴人於95年4月10日進入華濟醫院接受治
      療，開單時間為凌晨3時54分，亦與告訴人指訴遭毆打後
      入院治療之時間相符，足信上開診斷證明記載之傷勢屬實
      。再者，依被告2人之辯解，被害人若係因座椅向後仰自
      行跌倒，遭拿在手上之玻璃杯割傷，豈可能受有頭部及左
      胸挫傷、臉部擦傷、右手掌、左前臂及左膝部擦傷等傷害
      ？亦見被告2人辯解之不可採信。
（四）至證人丁○○即釣蝦場老闆雖證稱：告訴人因為椅子沒坐
      穩，跌倒在地，被扶起來時有看到他虎口位置流血云云（
      見本院95年8月17日審判筆錄），然證人丁○○為釣蝦場
      老闆，為息事寧人，於本院95年7月27日審理時傳訊其作
      證，先具狀表示不方便出庭，復經本院再次傳訊乃到庭，
      所為證言，已有偏頗之虞；況其雖證稱被告2人與告訴人
      發生衝突時其均在場，卻又表示沒有看到告訴人跌倒之情
      形，只有看到告訴人被扶起之情形，更令人懷疑其證詞乃
      避重就輕之答覆，另其證稱當時看到告訴人虎口位置流血
      云云，亦與告訴人所受之傷勢不符，已如前述，足見證人
      丁○○於本院審理中所為之上開證述，顯係事後迴護被告
      之詞，不足採信，亦難資為被告有利之證據，灼然甚明。
      綜上所述，堪認告訴人之指述屬實，可以採信。
      本件事證明確，被告犯行洵堪認定。
三、按行為後法律有變更者，適用行為時之法律，但行為後之法
    律有利於行為人者，適用最有利於行為人之法律，刑法第2
    條第1項定有明文。(1)本件被告乙○○前受有期徒刑之執行
    完畢，5年內「故意」再犯本件有期徒刑以上之傷害，則依
    95年7月1日修正施行前後刑法第47條新舊法規定，均符合累
    犯之要件，刑罰權規範狀態並無利或不利之變更，不生新舊
    法比較問題，自應適用現行刑法第47條第1項規定，論以累
    犯。(2)再被告乙○○、丙○○行為後，若干法律已有變更，
    本件所涉修正前後法律比較及適用之情形，詳如附表所示；
    綜合上述及附表之比較，修正後之規定並非較有利於被告，
    依修正後刑法第2條第1項前段規定，適用舊法。
四、核被告乙○○、丙○○所為，係犯刑法第277條第1項之傷害
    罪。被告2人與另2名不詳年籍姓名之成年男子間，就上開犯
    行，有犯意犯意聯絡及行為分擔，為共同正犯。被告2人先
    後數次毆打告訴人之行為，係基於同一傷害犯意下之接續行
    為，時間密接而接續為之，侵害法益單一，為接續犯，屬單
    純一罪。被告乙○○前因違反槍砲彈藥刀械管制條例案件，
    經本院於93年3月2日以93年簡字第153號判處有期徒刑6月，
    併科罰金6萬元確定，又因違反毒品危害防制條例案件經本
    院於93年6月1日以93年朴簡字第44號判處有期徒刑6月確定
    ，並與上開槍砲案件合併定應執行有期徒刑11月，再因違反
    毒品危害防制條例案件經本院於93年9月9日以93年朴簡字第
    103號判處有期徒刑6月確定，兩案接續執行，甫於94年12
    月5日縮短刑期執行完畢，此有臺灣高等法院被告前案紀錄
    表乙紙附卷可稽，茲於5年以內再故意犯本件有期徒刑以上
    之罪，為累犯，應依法加重其刑。爰審酌被告2人之智識程
    度、素行不佳、於公開之釣蝦場內毆打告訴人，危害社會治
    安甚鉅，因酒後細故發生爭執之犯罪動機，造成告訴人受有
    前述受傷，犯罪後矢口否認犯行，態度非佳，復未與告訴人
    達成和解等一切情狀，分別量處如主文所之刑，並諭知易科
    罰金之折算標準，以示懲儆。
據上論斷，依刑事訴訟法第299條第1項前段，刑法第2條第1項、
第28條、第277條第1項、第47條、第33條第5款（修正前）、第
41條第1項前段（修正前），刑法施行法第1條之1第1項、第2項
前段、罰金罰鍰提高標準條例第2條（修正前），判決如主文。
本案經檢察官王振名到庭執行職務
中    華    民    國    95    年    8     月    31    日
                  刑事第二庭  審判長  法  官  夏金郎
                                      法  官  盧鳳田
                                      法  官  洪嘉蘭
以上正本證明與原本無異。
如不服本判決，應於判決送達後10日內，向本院提出上訴狀。
中    華    民    國    95    年    8     月    31    日
                                      書記官  吳明蓉
附表：刑法修正施行後新舊法之比較適用
說明：一、【新法】：九十四年一月七日修正，同年二月二日
           公布，九十五年七月一日施行之刑法。
          【舊法】：九十四年一月七日修正，同年二月二日
           公布，九十五年七月一日施行前之刑法。
      二、【最高法院決議】：最高法院九十五年五月二十三
           日第八次刑事庭會議決議。
      三、【高院座談會決議】：臺灣高等法院暨所屬法院九
           因應新修正刑法施行座談會研討結果。
┌──┬──┬───────────┬──┬────────────┐
│編號│條號│新法                  │比較│理由                    │
│    │    ├───────────┤    │                        │
│    │    │舊法                  │結果│                        │
├──┼──┼───────────┼──┼────────────┤
│1   │33  │新條文                │    │舊法第三十三條第五款規定│
│    │    │主刑之種類如下：      │    │，罰金：一元以上，修正後│
│    │    │一、死刑              │    │則提高為，罰金：新臺幣一│
│    │    │二、無期徒刑          │    │千元以上，以百元計算之。│
│    │    │三、有期徒刑：二月以上│    │罰金之定義既已修正，法定│
│    │    │    ，十五年以上。但遇│    │刑為罰金者，其法定最低度│
│    │    │    有加減時，得減至二│    │罰金亦提高為新臺幣一千元│
│    │    │    月未滿，或加至二十│    │，致刑度有加重之情形，不│
│    │    │    年。              │    │論宣告罰金與否，應依新法│
│    │    │四、拘役：一日以上，六│    │第二條第一項前段之規定，│
│    │    │    十日未滿。但遇有加│    │適用行為時法。（最高法院│
│    │    │    重時，得加至一百二│    │決議第三點(一)參照）。    │
│    │    │    十日。            │    │                        │
│    │    │五、罰金：新臺幣一千元│    │                        │
│    │    │    以上，以百元計算之│    │                        │
│    │    │    。                │    │                        │
│    │    │                      │    │                        │
│    │    │                      │    │                        │
│    │    ├───────────┼──┤                        │
│    │    │舊條文                │ˇ  │                        │
│    │    │主刑之種類如下：      │    │                        │
│    │    │一、死刑              │    │                        │
│    │    │二、無期徒刑          │    │                        │
│    │    │三、有期徒刑：二月以上│    │                        │
│    │    │    ，十五年以上。但遇│    │                        │
│    │    │    有加減時，得減至二│    │                        │
│    │    │    月未滿，或加至二十│    │                        │
│    │    │    年。              │    │                        │
│    │    │四、拘役：一日以上，二│    │                        │
│    │    │    個月未滿。但遇有加│    │                        │
│    │    │    重時，得加至四個月│    │                        │
│    │    │    。                │    │                        │
│    │    │五 罰金：一元以上。   │    │                        │
│    │    │                      │    │                        │
├──┼──┼───────────┼──┼────────────┤
│2   │41  │新條文                │    │(一) 舊法第四十一條第一項 │
│    │    │I 犯最重本刑為五年以 │    │   前段規定，犯最重本刑 │
│    │    │   下有期徒刑以下之刑 │    │   為五年以下有期徒刑以 │
│    │    │   之罪，而受六個月以 │    │   下之刑之罪，而受六個 │
│    │    │   下有期徒刑或拘役之 │    │   月以下有期徒刑或拘役 │
│    │    │   宣告者，得以新臺幣 │    │   之宣告，因身體、教育 │
│    │    │   一千元、二千元或三 │    │   、職業、家庭之關係或 │
│    │    │   千元折算一日，易科 │    │   其他正當事由，執行顯 │
│    │    │   罰金。但確因不執行 │    │   有困難者，得以一元以 │
│    │    │   所宣告之刑，難收矯 │    │   上三元以下折算一日， │
│    │    │   正之效，或難以維持 │    │   易科罰金（依罰金罰鍰 │
│    │    │   法秩序者，不在此限 │    │   提高標準條例廢止前第 │
│    │    │   。                 │    │   二條規定，就其原定數 │
│    │    │II 前項規定於數罪併罰 │    │   額提高為一百倍折算一 │
│    │    │   ，其應執行之刑未逾 │    │   日，即銀元一百、二百 │
│    │    │   六月者，亦適用之。 │    │   、三百元折算一日，換 │
│    │    │                      │    │   算成新台幣即三百、六 │
│    │    │                      │    │   百、九百元折算一日） │
│    │    ├───────────┼──┤   。修正後則提高為以新 │
│    │    │舊條文                │ˇ  │   台幣一千、二千、三千 │
│    │    │I 犯最重本刑為五年以 │    │   元折算一日，比較新舊 │
│    │    │   下有期徒刑以下之刑 │    │   法之適用結果，以修正 │
│    │    │   之罪，而受六個月以 │    │   前之規定，較有利於行 │
│    │    │   下有期徒刑或拘役之 │    │   為人，應新刑法第二條 │
│    │    │   宣告，因身體、教育 │    │   第一項之規定，應適用 │
│    │    │   、職業、家庭之關係 │    │   修正前之規定。（最高 │
│    │    │   或其他正當事由，執 │    │   法院決議第三點(一)參照 │
│    │    │   行顯有困難者，得以 │    │   ）。                 │
│    │    │   一元以上三元以下折 │    │(二) 新法施行前犯併合處罰 │
│    │    │   算一日，易科罰金。 │    │   數罪中之一罪，且該數 │
│    │    │   但確因不執行所宣告 │    │   罪均該當刑法第四十一 │
│    │    │   之刑，難收矯正之效 │    │   條第一項得易科罰金之 │
│    │    │   ，或難以維持法秩序 │    │   規定者，其新舊法之適 │
│    │    │   ，不在此限。       │    │   用：                 │
│    │    │Π 併合處罰之數罪，均 │    │   新刑法施行法第三條之 │
│    │    │   有前項情形，其應執 │    │   一第三項規定，於九十 │
│    │    │   行之刑逾六月者，亦 │    │   四年七月一日刑法修正 │
│    │    │   同。               │    │   施行前犯併合處罰數罪 │
│    │    │                      │    │   中之一罪，且該數罪均 │
│    │    │                      │    │   符合第四十一條第一項 │
│    │    │                      │    │   得易科罰金之規定者， │
│    │    │                      │    │   適用九十年一月四日修 │
│    │    │                      │    │   正之刑法第四十一條第 │
│    │    │                      │    │   二項規定，即適用舊法 │
│    │    │                      │    │   第四十一條第二項之規 │
│    │    │                      │    │   定（即應執行之刑逾六 │
│    │    │                      │    │   月者，應得易科罰金） │
│    │    │                      │    │   ，以利受刑人。       │
└──┴──┴───────────┴──┴────────────┘


司法院資訊處製作；財團法人民間司法改革基金會備份。
